臺灣臺中地方法院刑事判決
111年度訴字第401號
公  訴  人  臺灣臺中地方檢察署檢察官
被      告  瑞成



上列被告因詐欺等案件，經檢察官提起公訴（110年度少連偵字
第475號），被告於準備程序進行中就被訴事實為有罪之陳述，
經本院合議庭裁定由受命法官獨任進行簡式審判程序，判決如下
：
    主    文
瑞成犯三人以上共同詐欺取財罪，累犯，處有期徒刑壹年壹月
。未扣案之犯罪所得新臺幣參佰元，沒收，於全部或一部不能沒
收或不宜執行沒收時，追徵其價額。  
    犯罪事實
一、瑞成於民國110年6月初某日，參與真實姓名年籍不詳之成
    年人所發起成立，具有持續性、牟利性之結構性詐欺集團犯
    罪組織，擔任俗稱「收簿手」之工作，負責領取詐欺集團向
    他人詐欺取得之人頭金融帳戶金融卡、密碼等物品，供該詐
    欺集團成年成員使用，並受真實姓名不詳暱稱「凱文」之成
    年人管理、指揮領取及交付包裹（其所涉違反組織犯罪防制條
    例部分，不在本案審理範圍內）。瑞成、「凱文」及所屬
    詐欺集團成員共同意圖為自己不法之所有，基於三人以上詐
    欺取財之犯意聯絡，先由詐欺集團成員於110年6月中旬前某
    日，在919借錢網刊登「無工作可借貸」之網址連結，經乙○
    ○瀏覽該919借錢網後，點選前開連結以通訊軟體LINE將暱稱
    「德福信貸小許」之人加為好友，該「德福信貸小許」之人
    要求乙○○需交付金融帳戶之帳號及金融卡方能辦理借貸，致
    乙○○陷於錯誤，依指示於同年6月22日20時30分許，在新北
    市○○區○○街000號之統一超商裕民門市，將其名下之玉山商
    業銀行帳號0000000000000號帳戶（下稱本件帳戶）之金融
    卡，以店到店之方式寄至臺中市○區○○路0段000號之統一超
    商進德門市，並以通訊軟體LINE告知密碼。再由瑞成依「
    凱文」以通訊軟體Telegram之指示，於同年6月27日14時7分
    許，前往臺中市○區○○路0段000號之統一超商進德門市，領
    取內有本件帳戶金融卡之包裹，再依指示置放於「凱文」指
    定之地點，以利該集團成員指派車手提領詐欺贓款，瑞成
    因此獲得新臺幣（下同）300元之報酬。嗣乙○○發現受騙後
    報警處理，經警調閱監視錄影器畫面，而循線查悉上情。
二、案經乙○○訴由臺中市政府警察局第三分局報告臺灣臺中地方
    檢察署檢察官偵查起訴。
    理    由
一、被告瑞成所犯係死刑、無期徒刑、最輕本刑為3 年以上有
    期徒刑以外之罪，其於準備程序中先就被訴事實為有罪之陳
    述，經法官告知簡式審判程序之旨，並聽取公訴人及被告之
    意見後，依刑事訴訟法第273 條之1 第1 項規定，經本院合
    議庭裁定進行簡式審判程序審理；且依同法第273 條之2 及
    第159 條第2 項規定，不適用傳聞法則有關限制證據能力之
    相關規定，合先敘明。
二、上揭犯罪事實，業據被告於本院準備程序及審理時均坦承不
    諱，經核與證人即告訴人於警詢之證述相符，並有偵查報告
    、內政部警政署反詐騙諮詢專線紀錄表、新北市政府警察局
    海山分局新海派出所陳報單、受理各類案件紀錄表、受（處
    ）理案件證明單、玉山銀行集中管理部110 年12月1 日玉山
    個（集）字第1100117265號函及檢附之本件帳戶申辦人資料
    、交易明細、通訊軟體LINE翻拍照片、7-ELEVEN貨態查詢系
    統列印畫面、超商監視錄影器翻拍照片等附卷可憑，足認被
    告前揭任意性自白與事實相符，本案事證明確，應依法論科
    。
三、論罪科刑：　
　㈠核被告所為，係犯刑法第339 條之4 第1 項第2 款之三人以
    上共同犯詐欺取財罪。至公訴意旨雖認被告所為亦涉犯刑法
    第339條之4第1項第3款之以網際網路對公眾散布犯詐欺取財
    罪，然觀諸證人即告訴人於警詢時證稱：我在網路上搜尋到
    919借錢網，我在上面點選了一個無工作可借貸的連結，點
    了上述連結就會直接跳出一個LINE的ID為0000000000，我便
    加入LINE好友是一位暱稱「德福信貸小許」的女性，我告知
    她我需要借款，對方同意借我10萬元款項，接著要求我提供
    我的身分證正反面給她，還有2個存摺的帳號及金融卡…要求
    我提供上述的金融卡密碼作審核，我不疑有他便給對方，接
    著我又依照她的指示將2張金融卡以店到店的方式寄給對方
    等語（偵卷第193頁），並提供其與暱稱「德福信貸小許」
    之人之LINE對話紀錄為憑（偵卷第199至202頁），可知告訴
    人係於瀏覽919借錢網站時，點選貸款廣告之連結後以通訊
    軟體LINE加入暱稱「德福信貸小許」為好友後，遭該暱稱「
    德福信貸小許」之詐欺集團成員透過LINE聯繫，以一對一之
    方式進行詐騙，尚難認係對公眾散布之，自無從論以該款之
    罪，公訴意旨容有誤會，然此僅涉及加重條件認定有誤，檢
    察官所起訴之犯罪事實並無減縮，亦無庸變更起訴法條，併
    此敘明。
　㈡被告就上開犯行，與「德福信貸小許」及本件詐欺集團其他
    成員，彼此間互有犯意聯絡及行為分擔，應論以共同正犯。
　㈢被告前因強盜案件，經判處應執行有期徒刑7年10月確定，被
    告入監執行後於104 年11月4 日縮短刑期假釋出獄，刑期至
    108 年2 月12日屆滿而未經撤銷，以已執行論，有臺灣高等
    法院被告前案紀錄表在卷可稽。被告於有期徒刑執行完畢後
    5 年內，再因故意犯本案有期徒刑以上之罪，為累犯，衡酌
    被告上開科刑紀錄，與本案之罪質雖不相同，惟均屬故意犯
    罪，理應產生警惕作用，其再犯本案之罪，顯見前案之徒刑
    對被告並未生警惕作用，其對於刑罰之反應力顯然薄弱，且
    被告並無司法院釋字第775 號解釋意旨所指裁量不予加重最
    低本刑之情形，爰依刑法第47條第1 項規定，加重其刑。
　㈣爰以行為人之責任為基礎，審酌被告不循正當管道賺取財物
    ，而現今社會詐欺事件層出不窮、手法日益翻新，政府及相
    關單位無不窮盡心力追查、防堵，大眾傳播媒體更屢屢報導
    民眾被詐欺之新聞，卻參與詐騙集團擔任領取受詐騙之人提
    供之提款卡之角色，致告訴人因遭詐欺而受有損害，助長犯
    罪，破壞社會秩序及社會成員間之互信基礎甚鉅之犯罪手段
    ，暨其坦承犯行，與告訴人調解成立之犯後態度，兼衡其於
    本院審理時自陳之智識程度、經歷（本院卷第67頁），及其
    素行等一切情狀，量處如主文所示之刑。
四、沒收：
　　按犯罪所得，屬於犯罪行為人者，沒收之；沒收，於全部或
    一部不能沒收或不宜執行沒收時，追徵其價額，刑法第38條
    之1 第1 項前段、第3 項定有明文。經查，被告自陳其本案
    去領包裹之報酬是300元等語（本院卷第66頁），屬被告之
    犯罪所得，雖未扣案，仍應依刑法第38條之1 第1 項前段、
    第3 項規定諭知沒收，於全部或一部不能沒收或不宜執行沒
    收時，追徵其價額。
五、如不服本判決應於收受判決後20日內向本院提出上訴書狀，
    並應敘述具體理由；其未敘述上訴理由者，應於上訴期間屆
    滿後20日內向本院補提理由書（均須按他造當事人之人數附
    繕本）「切勿逕送上級法院」。
據上論斷，應依刑事訴訟法第273 條之1 第1 項、第299 條第1
項前段，刑法第28條、第339 條之4 第1 項第2 款、第47條第1
項、第38條之1 第1 項前段、第3 項，刑法施行法第1 條之1 第
1 項，判決如主文。
本案經檢察官黃勝裕提起公訴，檢察官甲○到庭執行職務。 
中　　華　　民　　國　　111 　年　　4　　月　　15　 　日
                  刑事第六庭    法  官  蔡逸蓉
以上正本證明與原本無異。
如不服本判決應於收受送達後20日內向本院提出上訴書狀，並應
敘述具體理由；其未敘述上訴之理由者，應於上訴期間屆滿後20
日內向本院補提理由書（均須按他造當事人之人數附繕本）「切
勿逕送上級法院」。
告訴人或被害人如不服判決，應備理由具狀向檢察官請求上訴，
上訴期間之計算，以檢察官收受判決正本之日起算。
　　　　                        書記官　葉俊宏
中　　華　　民　　國　　111 　年　　4　　月　　15　 　日
　　　　　　　　　　　　
附錄論罪科刑法條
刑法第339條之4：
犯第三百三十九條詐欺罪而有下列情形之一者，處一年以上七年
以下有期徒刑，得併科一百萬元以下罰金：
一、冒用政府機關或公務員名義犯之。
二、三人以上共同犯之。
三、以廣播電視、電子通訊、網際網路或其他媒體等傳播工具，
    對公眾散布而犯之。
前項之未遂犯罰之。